【裁判字號】    95,上訴,2199
【裁判日期】    950824
【裁判案由】    毒品危害防制條例
【裁判全文】
臺灣高等法院刑事判決                95年度上訴字第2199號
上  訴  人
即  被  告  甲○○
                    （現於台灣基隆監獄基隆分監執行中）
上列上訴人因毒品危害防制條例案件，不服臺灣基隆地方法院95
年度訴字第153號，中華民國95年3月31日第一審判決（起訴案號
：臺灣基隆地方法院檢察署95年度毒偵字第201號；併辦案號：9
5年度毒偵字第546號、95年度毒偵字第1145號），提起上訴，本
院判決如下：
    主  文
原判決撤銷。
甲○○連續施用第一級毒品，處有期徒刑壹年。
    事  實
一、甲○○前因二度違反毒品危害防制條例案件，經臺灣基隆地
    方法院於93年7月16日判處有期徒刑八月確定；再於 93年12
    月13日判處有期徒刑九月確定。上開二罪刑期接續執行，於
    93年10月28日入監執行，94年10月22日假釋出監，原應於95
    年3月8日假釋期滿，嗣經撤銷假釋，而自 95年4月12日起執
    行殘餘刑期，應於 95年8月26日執行期滿（於本件不成立累
    犯）。
二、甲○○前因施用毒品案件，經觀察、勒戒後，認無繼續施用
    毒品之傾向，於92年12月11日經釋放出所，並由臺灣基隆地
    方法院檢察署檢察官於92年12月2日，以92年度毒偵字第821
    號為不起訴處分確定。詎甲○○猶不思戒除毒癮，於觀察勒
    戒之戒毒療程執行完畢後五年以內，復基於施用第一級毒品
    海洛因之概括犯意，分別於95年1月13日上午7、8時、95年1
    月15日晚間10時、95年4月12日上午7、8 時，在基隆市○○
    區○○路364-2號2樓其住處，以將海洛因捲放入香煙內點燃
    後再予吸食之方式，連續施用第一級毒品海洛因3 次。嗣為
    警先於 95年1月13日下午7時25分，在基隆市○○街82號8樓
    李文正（檢察官另案偵辦）住處搜索查獲，經採其尿液送驗
    ，結果呈嗎啡（海洛因代謝後尿液檢出成份）陽性反應；再
    於 95年1月16日下午10時10分，在基隆市○○路、中正路口
    處盤查查獲，經採其尿液送驗，結果仍呈嗎啡陽性反應，始
    知上情。復於95年4月12日16時，在基隆市○○區○○路364
    -2號2樓其住處為警查獲。
三、案經基隆市警察局第二分局、第一分局分別移送臺灣基隆地
    方法院檢察署檢察官偵查起訴暨併案審理。
    理  由
一、上揭事實，業據被告甲○○於本院審理時坦承不諱；且被告
    前後3 次為警查獲後所採集之尿液檢體，經基隆市警察局第
    二分局、第一分局、分別送請昭信科技顧問股份有限公司以
    氣相層析質譜儀法為確認檢驗之結果，均呈嗎啡（海洛因代
    謝後尿液檢出成份）陽性反應，此亦有昭信科技顧問股份有
    限公司95年2月13日、95年4月25日濫用藥物尿液檢體檢驗報
    告正本二紙暨基隆市警察局第二分局、第一分局、第四分局
    偵辦毒品案件尿液檢體對照表各件在卷可考；參之以酵素免
    疫分析或薄層定性分析等方式為初步篩檢者，檢驗結果雖有
    相當程度偽陽性之可能，然以氣（液）相層析、質譜分析之
    儀器為交叉確認者，檢驗結果出現偽陽性之機率則極低，因
    而具有公信力，核足為對涉嫌人不利之認定；兼以一般人注
    射海洛因經體內吸收代謝約30分鐘以後，乃轉換以嗎啡為主
    要成份（主要型態），陸續隨尿液排出體外，並以最初6 至
    12小時之排泄量最多。若以日計，約有80%之毒品代謝物（
    嗎啡），可在注射後24小時以內隨尿液排出體外，至其他剩
    餘劑量則可在數日內分別隨尿液排出體外。此並曾經法務部
    調查局以90年4月12日陸 (一)字第90133335號函釋在案。
    足見被告於本院審理時之任意性自白，與事實相符，堪可採
    信。又被告前因施用毒品案件，經觀察、勒戒後，認無繼續
    施用毒品之傾向，於92年12月11日經釋放出所，並由臺灣基
    隆地方法院檢察署檢察官於92年12月2日，以 92年度毒偵字
    第821 號為不起訴處分確定等情節，亦有本院被告前案紀錄
    表、上揭不起訴處分書附卷可考。綜上所陳，本案事證明確
    ，被告於觀察勒戒之戒毒療程執行完畢後，五年以內再犯施
    用毒品之犯行，堪以認定，應依法論科。
二、查海洛因、安非他命類分別係毒品危害防制條例所列管之第
    一級、第二級毒品，此為該條例第二條第二項第一款、第二
    款所明定。按犯毒品危害防制條例第十條之罪（施用毒品罪
    ）者，檢察官應聲請法院裁定，令被告入勒戒處所觀察、勒
    戒，經勒戒處所陳報，認受觀察、勒戒人無繼續施用毒品傾
    向者，應即釋放，並為不起訴之處分；認有繼續施用毒品傾
    向者，即應聲請法院裁定令入戒治處所強制戒治，俟強制戒
    治期滿釋放，再為不起訴之處分。惟依上揭規定觀察勒戒或
    強制戒治執行完畢釋放後，五年內再犯毒品危害防制條例第
    十條之罪（施用毒品罪）者，檢察官即應依法追訴，毒品危
    害防制條例第二十條第一項、第二項、第二十三條第二項分
    別定有明文。
三、查被告於觀察勒戒執行完畢後，五年以內再犯施用第一級毒
    品海洛因之行為，係犯毒品危害防制條例第十條第一項之施
    用第一級毒品罪。被告持有第一級毒品海洛因之低度行為，
    應為施用第一級毒品之高度行為所吸收，不另論罪。又起訴
    書雖誤繕被告施用毒品之時地，然此業據蒞庭檢察官於原審
    在未變動其社會基本事實同一性之前提下，當庭更正如本判
    決事實之所載，本於檢察一體之原則，自以蒞庭檢察官所到
    庭更正者，為起訴所指之犯罪時地。被告前後3 次施用第一
    級毒品海洛因，時間緊接，手法相類，所犯復係構成要件相
    同之罪名，顯係基於概括犯意而反覆為之，為連續犯，應依
    刑法第五十六條規定，以一罪論，並加重其刑。未據起訴部
    分即臺灣基隆地方法院檢察署95年度毒偵字第546號、95 年
    度毒偵字第1145號移請併案審理部分（即 95年1月15日晚間
    10時、95年4月12日上午7、8 時施用第一級毒品部分），與
    已經起訴並經本院認定為有罪之部分，有連續犯之裁判上一
    罪關係，詳如上述，依審判不可分之原則，自亦為起訴效力
    之所及，而為本院所應併予審理。又民國95年7月1日修正施
    行之刑法，已刪除刑法第56條有關連續犯之規定，但本件被
    告所犯本罪之時間係在刑法修正施行前，按連續犯在本質上
    原屬數罪，於連續犯之規定廢除後，對於先前實務上以連續
    犯予以處理之案件，應視具體個案，除對於合乎接續犯或包
    括的一罪之情形，認其構成單一之犯罪外，應認係數罪併罰
    。本件被告之行為，於新法施行後，於刑法評價上，並不符
    合係在密切接近之一定時空，持續實行之一個延續性之行為
    觀念，應認係數罪併罰。則依新法第二條第一項之規定，自
    以行為時之法律為有利於被告。應適用修正前毒品危害防制
    條例第10條第1 項連續施用第一級毒品罪處斷。又行為後法
    律有變更者，依修正前刑法第2條第1項之規定，以適用裁判
    時法為原則，如行為時法有利於行為人，則例外適用行為時
    法；依修正後刑法第2條第1項規定，以適用行為時法為原則
    ，惟如裁判時法有利於行為人，則例外的適用裁判時法。以
    往實務見解，認原判決未及比較適用新舊法時，上訴後，雖
    比較結果以舊法有利於行為人，而原判決別無其他撤銷事由
    ，仍應以此為由撤銷改判。惟修正後之規定係以適用行為時
    法為原則，因此原判決雖未及比較適用，然上訴本院後，經
    比較新舊法，行為後之法律並非較有利於行為人，仍應適用
    行為時法，則原判決適用行為時法即無不當，自不構成撤銷
    之事由，併予敘明。
四、原審認被告罪證明確，予以論罪科刑，固非無見，惟查被告
    另於95年4月12日上午7、8時，在基隆市○○區○○路364-2
    號2樓其住處施用第一級毒品海洛因1次之犯行，因本件既應
    適用民國95年7月1日修正施行前之刑法第五十六條連續犯之
    規定，則該次犯行與起訴部分自有連續犯裁判上一罪關係，
    經檢察官移請併辦，自應併予審理，原審未及審理，容有未
    當，被告一再施用毒品，不知悔改，處刑不宜寬縱，其提起
    上訴，請求輕判云云，上訴固無理由，惟因原判決既有可議
    ，爰由本院撤銷改判，並審酌被告犯罪之動機、吸食頻率、
    曾有施用毒品之前科仍不知戒除，惟慮及其犯後坦承犯行、
    所犯乃戕害自己身心健康，尚未危及他人等一切情狀，量處
    有期徒刑一年，以示懲儆。扣案注射針筒1 支，係員警於案
    外人李文正住處搜索查獲，而為案外人李文正之所有，且與
    本案核無關聯，自無從就此為沒收之宣告，併此敘明。
五、據上論斷，應依刑事訴訟法第369條第1項前段、第364 條、
    第299條第1項前段，刑法第2條第1項前段、第11條前段、（
    修正前）刑法第56條，毒品危害防制條例第23條第2 項、第
    10條第1項，判決如主文。
本案經檢察官劉靜婉到庭執行職務。
中    華    民    國    95    年    8     月    24    日
                  刑事第七庭    審判長法  官  陳正雄
                                      法  官  許宗和
                                      法  官  許錦印
以上正本證明與原本無異。
如不服本判決，應於收受送達後十日內向本院提出上訴書狀，其
未敘述上訴之理由者並得於提起上訴後十日內向本院補提理由書
（均須按他造當事人之人數附繕本）。
                                      書記官  楊妙恩
中    華    民    國    95    年    8     月    31    日
附錄：本案論罪科刑法條全文
毒品危害防制條例第10條第1項
施用第一級毒品者，處 6 月以上 5 年以下有期徒刑。


司法院資訊處製作；財團法人民間司法改革基金會備份。
